【裁判字號】    88,訴,1445
【裁判日期】    890229
【裁判案由】    偽造文書等
【裁判全文】
臺灣臺北地方法院刑事判決                        八十八年度訴字第一四四五號
    公  訴  人  臺灣臺北地方法院檢察署檢察官
    被      告  己○○
右列被告因偽造文書等案件，經檢察官提起公訴（八十八年度偵字第六○○○號），
本院判決如左：
    主  文
己○○連續行使偽造私文書，足以生損害於他人，處有期徒刑伍月，緩刑參年。
    事  實
一、己○○意圖自己不法所有，基於概括犯意，於八十四年三月五日、八十四年九月
    五日、八十五年九月五日、八十五年十二月五日，在台北市○○○路○段二號十
    一樓，召集互助會（互助會之會員及日期詳如附表一），己○○本人並刻意以黃
    素梅、蔡炳輝、黃玉梅、蔡麗文等名義參與互助會，使甲○○、丁○○、丙○○
    、戊○○、乙○○等人不致懷疑，而同意加入其互助會，成為會員，並於互助會
    期間，基於前揭之概括犯意，連續於如附表二所示之時間，在台北市○○○路上
    址處，冒用黃素梅、蔡炳輝、黃玉梅、蔡麗文等名義，偽填標單，足以生損害於
    黃素梅等人，並標得會款，向該活會會員行使，致甲○○、丁○○、丙○○、戊○○、乙○○等活會會員陷於錯誤，以為係黃素梅等人標得會款而交付會款予己○○，亦足以生損害於黃素梅等人及各活會會員，並詐得如附表二所示之活會會
    款，其後己○○因週轉不靈宣布倒會，甲○○等人要求提供死會會員之聯絡地址
    供其等連絡清償時始知受騙。
二、案經甲○○、丁○○、丙○○、戊○○、乙○○訴由臺灣臺北地方法院檢察署檢
    察官偵查起訴。
    理  由
一、訊據被告己○○固坦承有以黃素梅、蔡炳輝、黃玉梅、蔡麗文之名義標得會款之
    事實，惟矢口否認有偽造文書及詐欺之犯行，辯稱；該等黃素梅之名全係伊之化
    名，伊於投標時，並無詐騙他人之意思云云。惟查，右揭被告偽冒黃素梅等名義
    標會時並無告知其他會員所標得之會款係由被告自己使用之事實，業據告訴人甲○○等人指訴甚明，並有被告所提出之互助會會單及得標者、得標日期及標金在
    卷可資佐證，再參諸被告於偵查及本院審理時亦皆稱其利用該黃素梅、蔡炳輝、
    黃玉梅、蔡麗文之名義皆未告知其他會員，且於偵查時亦坦承稱：「：：：因為
    如果互助會寫了三個自己名字，人家會認為是蓄意：：：」等語，足徵被告亦明
    白如表明該黃素梅、蔡炳輝、黃玉梅、蔡麗文係被告本人時，其他會員因懷疑而
    不肯參加該會成為會員或活會會員即不願交付活會會款之情，是被告顯有施用詐
    術及具有不法所有之意圖至明。本件事證明確，被告犯行堪以認定。
二、核被告所為，係犯刑法第三百三十九條第一項之詐欺罪及第二百十條、第二百十
    六條之行使偽造私文書罪。被告所犯偽造私文書之低度行為為行使偽造私文書之
    高度行為所吸收，不另論罪，又其先後多次之行使偽造私文書及先後多次之詐欺
    犯行，均各時間緊接，所犯罪名相同，顯係出於概括之犯意為之，為連續犯，爰
    均依刑法第五十六條之規定以一罪論，並加重其刑。又其所犯右揭連續行使偽造
    私文書犯行與連續詐欺犯行兩犯行間有方法結果之牽連關係，應依刑法第五十五
    條之規定，從一重之連續行使偽造私文書罪處斷。爰審酌被告犯罪之動機、目的
    、犯罪之手段、犯罪所生之損害、犯罪後尚有部分坦承犯行，並已與被害人達成
    和解，取得其諒解之態度等一切情狀，量處如主文所示之刑，以示懲儆。又被告
    前未曾受有期徒刑以上刑之宣告，因一時失慮，偶罹刑典，事後已大部坦承犯行
    ，且與被害人達成和解，深具悔意，經此刑之宣告後，應知警惕而無再犯之虞，
    本院因認暫不執行其刑為當，爰予以宣告緩刑三年，用啟自新。至被告偽造黃素
    梅、蔡炳輝、黃玉梅、蔡麗文等人之署押，業已於歷次標會後即毀棄滅失，業據
    被告陳明在卷，核與一般標會之常情相符，本院就該等署押自無法宣告沒收，附
    此敘明。
據上論斷，應依刑事訴訟法第二百九十九條第一項前段，刑法第五十六條、第二百十
六條、第二百二十條、第二百十條、第三百三十九條第一項、第五十五條，罰金罰鍰
提高標準條例第一條前段判決如主文。
本案經檢察官張紹斌到庭執行職務
中      華      民      國    八十九    年      二      月    二十九    日
                                      臺灣臺北地方法院刑事第八庭
                                          法  官  朱漢寶
右正本證明與原本無異。
如不服本判決，應於判決送達後十日內，向本院提出上訴狀。
                                          書記官  黃瑞芬
中      華      民      國    八十九    年      三      月      十五    日
刑法第三百三十九條第一項
一意圖為自己或第三人不法之所有，以詐術使人將本人或第三人之物交付者，處五年
  以下有期徒刑、拘役或科或併科一千元以下罰金。
二以前項方法得財產上不法之利益或使第三人得之者亦同。
三前二項之未遂犯罰之。
刑法第二百十六條
行使第二百十條至第二百十五條之文書者，依偽造、變造文書或登載不實事項或使登
載不實事項之規定處斷。
附表一：
互助會一
會期：自民國八十四年三月五日起至八十六年九月五日
會款：新台幣（以下同）一萬元
開標時間：每月五日
會首：己○○
會員：劉順嬌、許甄惠、賴育正、卓孟璋、呂智慧、張慧玲、隋志貞、陳秀芬、陳美
      翁金泉、翁林寶、張來鋼、葛健玲、乙○○、陳淑美、張家綺、周笑萍、汪秀
      林健華、邱明珠、陳佐人、馮玨瑜、黃淑美、蔡宏文、花惠芬、湯智淵、朱玉
      張倩雯、施明珠、張芬雪
互助會二
會期：自民國八十四年九月五日起至八十六年十月五日
會款：一萬元
開標時間：每月五日
會首：己○○
會員：杜建霖、杜靜馨、杜靜婷、張倩雯、郭雪嬌、董明羡、洪婉婷、丁○○、黃玉
      陳俊良、吳惠雅、鄔正力、林宜安、蔡立文、曾秀鳳、郭貞足、詹雅惠、林美
      呂美華、李錦昌、王玲莉、王玲鈁、張來鋼、陳美華、陳秀芬
互助會三
會期：自民國八十五年九月五日起至八十六年十二月五日
會款：二萬元
開標時間：每月五日
會首：己○○
會員：高春金、林偉強、陳政賢、孫克威、蔡立文、曾秀鳳、王阿秀、張淑媛、張倩
      古常榮、黃玉梅、郭雪嬌、曾永慧、張芬雪、甲○○
互助會四
會期：自民國八十五年十二月五日起至八十七年八月五日
會款：一萬元
開標時間：每月五日
會首：己○○
會員：謝瓊瑤、戴桂芝、范嘉雯、林柏文、李錦昌、李晟暐、乙○○、陳政賢、張倩
      劉昭桃、黃銀富、汪秀玨、劉章清、施明珠、莊文君、何娟娟、黃素梅、王靜
      蔡炳輝、鄭明枝


司法院資訊處製作；財團法人民間司法改革基金會備份。
